最　高　行　政　法　院　判　決
　　　　　　　　　　　　　　　　　　 96年度判字第00030號
上　訴　人　臺北縣政府稅捐稽徵處
代　表　人　甲○○
被 上訴 人　烏來觀光事業股份有限公司
代　表　人　乙○○
上列當事人間因娛樂稅事件，上訴人對於中華民國94年9月30日
臺北高等行政法院94年度簡字第431號判決，提起上訴，本院判
決如下：
　　主  文
原判決廢棄，發回臺北高等行政法院。
　　理  由
一、被上訴人經營之空中纜車業務，經交通部會商決議，該空中
    纜車為「機械遊樂設施」；又財政部民國（下同）88年8月2
    7日台財稅第881939088號函釋表明該空中纜車既經交通部認
    定屬機械遊樂設施，應依法課徵娛樂稅。上訴人於88年9月
    29日以88北縣稅新（2）字第23209號函請被上訴人自88年10
    月份起將空中纜車之營業收入自動報繳娛樂稅，被上訴人不
    服，屢提申復，上訴人同意被上訴人於申復期間暫緩課徵，
    俟確認後再予開徵，惟嗣後交通部並未改變空中纜車屬遊樂
    設施之認定。上訴人即依被上訴人營業稅申報資料開課徵93
    年07期娛樂稅共計新臺幣（下同）193,258元。被上訴人不
    服，申請復查，未獲變更，提起訴願，亦遭駁回，遂提起本
    件行政訴訟。
二、被上訴人起訴主張：（一）被上訴人所經營之空中纜車是屬
    對拉交走式旅客索道（兩岸車箱對開），係交通工具之一種
    ，一般設置於高山之間、道路無法開闢或行走艱難之地區，
    純粹以輸送乘客與貨物為目的，與一般遊樂園區內純以提供
    娛樂使用之循環式觀光纜車性質不同。該纜車全線長382公
    尺，兩岸高低落差164公尺，最大仰角36度，運送時間僅需
    約3分鐘。倘無該纜車，則勢必須開闢6米以上之公路，因此
    纜車在該地區之價值已同時取代道路、汽車及停車場。（二
    ）依交通部於71年12月18日公布「風景特定區管理規則」與
    92年4月30日發布之「風景特定區管理規則」規定，可知交
    通部之所以將被上訴人經營之纜車歸類於機械遊樂設施，是
    基於空中纜車安全或管理法規之缺乏，並著眼於纜車公共安
    全之考慮，而非認定被上訴人經營之纜車是屬於機械遊樂設
    施。次按烏來空中纜車前經行政部門認定為交通工具，計有
    ：1.臺灣省觀光事業委員會（原屬前臺灣省政府交通處）53
    年3月16日台觀設字第0481號通知、2.臺灣省政府交通處72
    年8月17日72交觀字第39267號函、3.臺灣省稅務局72年9月6
    日72稅三字第51801號函、4.臺北縣稅捐稽徵處88年3月8日
    88北縣稅消字第371587號函。此外，交通部93年9月10日交
    路字第0930052068之1號函檢附之行政院經濟建設委員會93
    年8月23日都字第0930003817號函說明二、(二)亦足見機械
    遊樂設施管理辦法，其目的僅為安全檢查之用，而非課徵娛
    樂稅之法源依據。則在行政機關就纜車之性質尚未有確定共
    識前，上訴人及財政部即無理由逕行認定，片面改變以往行
    政機關之見解。（三）上訴人就被上訴人所經營之纜車課徵
    娛樂稅係依據娛樂稅法第2條第1項第6款：「撞球場、保齡
    球館、高爾夫球場及其他提供娛樂設施供人娛樂者」，該款
    前段之例示規定所指：撞球場、保齡球館、高爾夫球場，均
    為與球類有關之娛樂項目，則就後段之概括項目之解釋便應
    以「與球類有關之其他娛樂項目」為範圍。本件之纜車與球
    類有關之娛樂項目並無相關連性，上訴人援引該條款之規定
    及臺北縣娛樂稅徵收細則（含徵收率表），課徵被上訴人經
    營之空中纜車娛樂稅，即已違背法令解釋之法理，漫無範圍
    的擴張解釋，當屬違法之處分。（四）上訴人援引財政部83
    年6月15日台財稅第831596600號函釋，將被上訴人所經營之
    空中纜車視為「機動遊藝樂園」，並將「清潔維護費」部分
    亦納入本件計算娛樂稅之基準。然被上訴人所經營之空中纜
    車是交通運輸工具，財政部前揭函釋係「併同入園費課徵娛
    樂稅」，然就入園費部分，業經上訴人表示不另課徵娛樂稅
    ，何來「併同入園費課徵娛樂稅」？上訴人將「清潔維護費
    」納入本件娛樂稅課徵之範圍，並無法律依據。至於上訴人
    所援引之財政部台財稅第831596600號函釋，將「清潔維護
    費」納入娛樂稅課徵之範圍，違背憲法規定人民依法納稅之
    規定是屬違法違憲之函釋。復依娛樂稅法第6條、臺北縣娛
    樂稅徵收細則第3條規定，臺北縣政府擬訂之娛樂稅徵收率
    表，應提經議會通過。上訴人並未提出經臺北縣議會通過娛
    樂稅徵收率表之證明文件，依行政程序法第158條規定，該
    徵收率表應屬無效。臺北縣娛樂稅徵收率表雖曾於81年6月
    提請臺北縣議會議決通過，然上開臺北縣娛樂稅徵收細則既
    然曾於89年重新訂定，即應重新送交代表最新民意機關之議
    會議決。（五）交通部於89年4月20日交路89字第004038號
    函已明白表示，僅係針對該纜車之安全檢查及其經營管理制
    度予以釋示，並非提供財稅機關課稅標準之用。交通部觀光
    局於92年4月間亦曾就「纜車為大眾運輸工具或機械遊樂設
    施之認定及其監督權屬問題」開會討論，結論認為纜車應具
    有運輸工具之屬性，有內政部營建署92年6月20日函文可稽
    。又依經濟部水利署臺北水源特定區管理局93年7月2日水臺
    建字第09350034180號函文所示，關於烏來空中纜車既為主
    題樂園區外設置交通運輸工具，非屬建築法第7條所稱之機
    械遊樂設施已然明確並無疑義，自不宜再依機械遊樂設施管
    理辦法辦理，主題樂園區外所設置之空中纜車，衡酌其已非
    單純作觀光遊憩使用，而具交通運輸功能。（六）況查財政
    部並未責令地方財稅機關對烏來遊樂區之柴車、太平山碰碰
    車、阿里山登山觀光火車課徵娛樂稅，則本件課稅處分顯有
    違憲法上之平等原則。娛樂稅為「行為稅」，且稅率較高，
    付稅人有娛樂行為始課稅，沒有娛樂行為則不課稅，為娛樂
    稅法之立法精神原則，被上訴人僅係提供纜車供乘客搭乘前
    往，與一般遊客搭乘車輛或船舶前往遊樂場所相同，並沒有
    娛樂行為，自不能課予娛樂稅。
三、上訴人則以：（一）按「娛樂稅，就左列娛樂場所、娛樂設
    施或娛樂活動所收票價或收費額徵收之．．．六、撞球場、
    保齡球館、高爾夫球場及其他提供娛樂設施供人娛樂者」；
    「娛樂稅之納稅義務人，為出價娛樂之人。娛樂稅之代徵人
    ，為娛樂場所、娛樂設施或娛樂活動之提供人或舉辦人」，
    分別為娛樂稅法第2條第1項第6款及第3條所明定。次按機械
    遊樂設施管理辦法第2條第3款規定，所謂吊纜式機械遊樂設
    施係指纜車、觀纜車及其他以網索（鍊）懸吊運動之設施。
    又依「臺北縣娛樂稅徵收細則」第4條及臺北縣政府所定之
    徵收率表規定，本件空中纜車屬項目八「其他提供娛樂設施
    供人娛樂者課徵百分之10」。（二）查本件被上訴人所經營
    之烏來空中纜車，原經交通部於74年1月3日以交路（73）字
    第28977號函：「主旨：關於貴處（按前臺灣省交通處）函
    請釋示烏來空中纜車究係架空索道之運輸設備，抑為機械遊
    樂設施乙案，經本部73年12月21日邀請貴處內政部營建署、
    臺北縣政府及本部觀光局、參事室、路政司等有關單位開會
    研商，並獲致結論認為應屬機械遊樂設施，詳如附件會議紀
    錄，本案准照該項結論辦理，復請查照。」，交通部此際認
    定被上訴人經營之空中纜車為機械遊樂設施。財政部遂於88
    年8月27日以台財稅第881939088號函釋規定被上訴人經營之
    烏來空中纜車，既經交通部認屬機械遊樂設施，自應依法課
    徵娛樂稅。是上訴人所轄新店分處按財政部上開函示依娛樂
    稅法第2條第1項第6款「其他提供娛樂設施供人娛樂」之規
    定據以核定補徵娛樂稅，並無不合。（三）又據原審法院另
    案92年訴字第4705號判決，足見被上訴人之烏來空中纜車究
    為運輸工具或屬於遊樂設施，主管機關交通部並未同意其所
    屬觀光局有關空中纜車具交通運輸功能之意見，即未變更其
    之前74年1月3日交路（73）字第28977號函認定系爭空中纜
    車為機械遊樂設施之見解，而財稅主管機關財政部88年8月
    27日台財稅第881939088號函釋示「臺北縣烏來觀光事業股
    份有限公司經營之烏來空中纜車，既經交通部認屬機械遊樂
    設施，自應依法課徵娛樂稅」之規定亦未變更，上訴人依該
    有效函釋課徵娛樂稅，並無違誤。（四）查臺北縣娛樂稅徵
    收細則雖係於89年8月8日公布，並追溯至同年7月1日施行，
    然其第3條有關徵收率應提經議會通過之規定，與娛樂法第6
    條規定並無不同，按娛樂稅法第6條係於81年4月6日修正發
    布，規定徵收率改由直轄市及縣（市）政府視地方實際情形
    ，提經同級民意機關通過，報請財政部核備後實施，本件娛
    樂稅核課之稅率依據「臺北縣娛樂稅徵收率」，已於81年6
    月提請臺北縣議會第12屆第12次臨時會第3次會議議決通過
    ，並經報請財政部核備後，於同年7月1日施行。其後娛樂稅
    徵收率雖歷經數次修正，迄至92年3月最近一次修正，本件
    「空中纜車」所應適用之娛樂稅稅率，既經於81年6月提經
    臺北縣議會議決通過並報請財政部核備後實施，迄今均未有
    改變，上訴人依該稅率核定系爭娛樂稅，於法並無不合，此
    亦經原審法院多數判決持相同論見，故被上訴人所主張，委
    無足採。（五）本件依據被上訴人所販售之空中纜車暨樂園
    入場券所載，其入場券票價實際內含樂園清潔維護費分別為
    全票80元、半票60元，所經營雲仙樂園中，應徵娛樂稅部分
    有7個項目，合計應稅部分分別為全票440元、半票410元，
    另免徵娛樂稅部份有3個項目，合計免稅金額230元，依財政
    部上開函釋計算，其全票、半票應稅部分占全部收費之比例
    分別約為65%、64%，經計算後，樂園清潔維護費中，全票52
    元部分、半票38元部分應課徵娛樂稅。另入園費部分，因園
    內遊藝設施已課徵娛樂稅，不再課徵娛樂稅，而保險費則非
    屬娛樂稅課徵範圍。故入場券票價扣除樂園清潔維護費、保
    險費、入園費後，所餘即為纜車來回費用金額，為全票74元
    、半票44元，經減除內含之娛樂稅、營業稅後，得全票64元
    、半票38元，應課徵娛樂稅。按上開應課徵娛樂稅之樂園清
    潔維護費及纜車來回費用部分核算，全票為116元、半票為
    76元，至於優待票部分，按被上訴人當期申報資料纜車來回
    費用優待票價115元，占全票票價140元之比例82%，計算後
    得優待票應為95元。是上訴人分別依其當期所販售票數，按
    全票116元、優待票95元、半票76元，計徵當期應補徵娛樂
    稅額197,788元。
四、原審判決以：（一）臺北縣娛樂稅徵收率業於81年6月提請
    臺北縣議會第12屆第12次臨時會第3次會議議決通過，並經
    報請財政部核備後，於同年7月1日施行，其後娛樂稅徵收率
    雖有數次修正，迄至92年3月最近一次修正，上訴人主張本
    案「空中纜車」所應適用之娛樂稅稅率即「其他提供娛樂設
    施供人娛樂者課徵百分之10」均未有改變，此有84年6月1日
    起施行之「臺北縣娛樂稅徵收率」表、臺灣省政府財政廳81
    年8月1日81財稅三字第68458號函、臺北縣議會81年6月18日
    北12會恩議乙字第11074號函及92年3月1日起施行之「修正
    臺北縣娛樂稅徵收率表」各一件附卷可憑。是以，台北縣娛
    樂稅徵收率既已經臺北縣議會議決通過，並報請財政部核備
    ，即已符合娛樂稅法第6條之規定，為合法有效之法規命令
    ，且該稅率迄今未變，自不因臺北縣政府依娛樂稅法第17條
    之授權所制定娛樂稅徵收細則在後，而影響其效力，合先敘
    明。（二）上訴人以被上訴人經營空中纜車業務應課徵娛樂
    稅，無非係以交通部認該纜車係屬吊纜式機械遊樂設施為準
    ，惟交通部74年1月3日交路（73）字第28977號函之會議紀
    錄雖認烏來空中纜車係屬機械遊樂設施，惟其會議研討重點
    係針對該空中纜車之「安全管理」及「經營管理制度」予以
    釋示，並非提供稅捐稽徵機關課稅之依據；況交通部89年4
    月20日交路八十九字第004038號函亦表示被上訴人經營之空
    中纜車是否應課徵娛樂稅非該部權責，故無重新釋示之必要
    。另依交通部51年交路字第2849號令、臺灣省政府交通處72
    年8月17日72交觀字第39267號函、臺灣省稅務局72年9月6日
    72稅三字第51801號函及臺北縣稅捐稽徵處88年3月8日88北
    縣稅消字第371587號函意旨，有關機關均認被上訴人所經營
    之空中纜車係屬交通工具，其見解未曾變更，則財政部88年
    8月27日台財稅第881939088號函以交通部認烏來空中纜車屬
    機械遊樂設施，而引為課徵娛樂稅之依據，未顧及交通部上
    開74年函釋係著重於安全管理，其理由顯有不足。況依交通
    部93年9月10日交路字第0930052068之1函覆內容，足認該部
    對烏來空中纜車設施定位問題，亦未做成定論，故上訴人認
    被上訴人所經營之空中纜車純係為娛樂之用，尚嫌率斷。（
    三）查交通部以93年9月10日交路字第0930052068之1號函檢
    附行政院經濟建設委員會協商結論，略以：「．．．本案經
    本會於93年8月3日邀集鈞院公共工程委員會、內政部交通部
    、經濟部等相關機關協商，獲致結論如次：(一)為配合未來高
    山纜車之設置與管理，請交通部於半年內研訂完成纜車設置
    管理相關法規，以維法制。(二)前項纜車設置管理相關法規未
    研訂完成前，本案烏來空中纜車之安全檢查工作，請經濟部
    水利署臺北水源特定區管理局暫參照機械遊樂設施管理辦法
    中有關安全檢查之規定賡續實施，以兼顧公共安全及業者權
    益；俟交通部完成纜車設置管理相關法規研訂後，檢討納入
    據以妥善管理」，有該公函附卷可憑，上開公函之全文意旨
    ，實係著重於纜車之安全管理問題，對纜車設施之定位問題
    ，則迄未有定論。（四）雲仙樂園規劃之初，因地處偏遠，
    開闢道路困難，被上訴人遂架設空中纜車跨越南勢溪載運人
    員及貨物，係屬對拉交走式旅客索道（兩岸車箱對開），限
    載客91人，乘客除赴雲仙樂園之遊客外，尚有於60年間開始
    設籍於雲仙樂園內之劉金城及其妻眷、林班人員、工程人員
    以及登山者等。該纜車全線長382公尺，兩岸高低落差164公
    尺，最大仰角36度，然運送時間僅需約3分鐘。目前雲仙樂
    園內對外聯絡雖有一條產業道路，惟查該道路為林務局所屬
    林道，入口處距離烏來空中纜車山下起運點約7公里，且該
    林道屬於甲種山地管制區，一般人未經許可，不得進入，林
    道中途雖行經雲仙樂園後方山坡，惟中間隔著大片陡坡原始
    林無法直接相通，此為上訴人所不爭執。故雲仙樂園雖為觀
    光區，遊客搭乘纜車固可藉地利之便享受湖光山色之美景，
    惟究不能以此推翻纜車之性質為進入該園區唯一便捷之交通
    工具，其經濟價值在於運輸功能而非觀光遊憩。此一如臺灣
    鐵路管理局所推出之環島觀光列車「寶島之星」，乘客乃藉
    火車往返各處，至瀏覽沿線美景，不過為其附加價值而已。
    上訴人遽認純屬機械遊樂設施而就纜車收入全部課予娛樂稅
    ，依法自有未洽。（五）被上訴人入場券之票價結構為樂園
    清潔費、纜車來回費用、保險費及入園費，此經被上訴人以
    92年12月5日烏觀字第920054號函復上訴人敘明，有該公函
    附於上訴人答辯卷可憑，復為上訴人所不爭執，應堪信為真
    。其中樂園清潔費部分，與娛樂行為有客觀上之關連，應可
    認為遊客娛樂後所必然產生之費用，首揭財政部83年6月15
    日函釋認為就此部分應課予娛樂稅，自屬合理可採。是上訴
    人就清潔費部分依上開函釋，按雲仙樂園內部遊樂設施應稅
    、免稅娛樂項目之比例予以課徵娛樂稅，即屬正當。惟被上
    訴人爭執纜車費用乃屬交通費用，不應計入娛樂稅之課稅範
    圍，亦屬有據；至其主張清潔費用部分不應計入部分，則於
    法尚有未合，難以採據。是以，本件上訴人課稅處分中將纜
    車費用列為娛樂費用之一環，即有未當。訴願決定未予糾正
    ，亦非妥適。被上訴人訴請撤銷原處分及訴願決定為有理由
    ，應予撤銷，由上訴人依法斟酌該纜車之使用性質，另為適
    法之處分等語，作為其判決之論據。
五、上訴意旨略以：（一）按「對於適用簡易程序之裁判提起上
    訴或抗告，須經最高行政法院許可，且該許可以訴訟事件所
    涉及之法律見解具有原則性者為限。」行政訴訟法第235條
    定有明文。所謂訴訟事件涉及之法律見解具有原則性，係指
    對於行政命令是否牴觸法律所為之判斷，或就同類事件所表
    示之法律見解與其他高等行政法院所表示之見解互相牴觸，
    始屬相當。（本院91年度裁字第300號、741號裁定參照）本
    件原判決與臺北高等行政法院93年度簡字第3、4、6、7、27
    、131號判決就與本件相同事件所表示之法律見解不一致，
    有由本院統一就法律上表示意見之必要，應認本件訴訟事件
    所涉及之法律見解具有原則性。（二）交通部93年8月11日
    交路字第0930046650號覆臺北高等行政法院函，對於烏來空
    中纜車究係運輸工具或遊樂設施，並未同意所屬觀光局所認
    具交通運輸功能之意見，且未變更其前認該纜車屬遊樂設施
    之見解，故上訴人依財政部88年8月27日台財稅第881939088
    號函釋意旨，對被上訴人課徵娛樂稅，並無違誤。（三）被
    上訴人所經營之烏來空中纜車位於烏來風景特定區內，通往
    烏來雲仙樂園，該樂園設置在烏來鄉南勢溪南、北兩岸山麓
    ，該纜車起點在北岸，終點在南岸樂園內，南北山麓地理位
    置雖在南勢溪兩岸，然遊客搭乘纜車時已將兩山麓連為一體
    ；況遊客所購「空中纜車暨樂園入場券」，該票券價格即內
    含「入園費」及「清潔維護費」，被上訴人對遊客進入雲仙
    樂園時既未另收取門票，且被上訴人並未單獨出售搭乘空中
    纜車之車票，自應認為購買入場券搭乘空中纜車之時，即已
    進入被上訴人之娛樂服務範圍內，纜車與園內遊樂設施兩者
    具有不可分性。另從被上訴人之廣告宣傳內容，足證空中纜
    車係其招徠遊客之重要賣點，亦為其提供遊客娛樂之一環，
    故上訴人就空中纜車部分，與雲仙樂園為合一認定，予以徵
    收娛樂稅，並無不合。原判決未察該纜車上開提供娛樂之機
    能，亦有判決適用法規不當之違法。（四）被上訴人之雲仙
    樂園園區內僅一戶員工設籍並無其他住戶居住於此，為被上
    訴人所自承，遊客搭乘纜車最終只能進入園區觀光遊憩，而
    無法轉赴他地，足證系爭烏來空中纜車唯一功能即在於達成
    遊客娛樂目的，並無交通運輸功能，與台鐵觀光列車尚可載
    客轉赴各地，其性質迥然不同，原判決對此未詳加論述，有
    判決不備理由之違法。為此，訴請廢棄原判決，並駁回被上
    訴人在第一審之訴等語。
六、本院查：（一）「對於適用簡易程序之裁判提起上訴或抗告
    ，須經最高行政法院之許可。前項許可，以訴訟事件所涉及
    之法律見解具有原則性者為限。」行政訴訟法第235條定有
    明文。所謂訴訟事件所涉及之法律見解具有原則性，係指該
    事件涉及之法律問題意義重大，而有加以闡釋必要之情形而
    言。本件上訴人上訴主張原判決與臺北高等行政法院93年度
    簡字第3、4、6、7、27、131號判決就與本件相同事件所表
    示之法律見解不一致，有由本院統一就法律上表示意見之必
    要，涉及本件之法律見解具原則性事項，應許其上訴，合先
    明。（二）按「娛樂稅，就左列娛樂場所、娛樂設施或娛
    樂活動所收票價或收費額徵收之：．．．六、撞球場、保齡
    球館、高爾夫球場及其他提供娛樂設施供人娛樂者。」、「
    娛樂稅之納稅義務人，為出價娛樂之人。娛樂稅之代徵人，
    為娛樂場所、娛樂設施或娛樂活動之提供人或舉辦人。」為
    娛樂稅法第2條第1項第6款及第3條所明定。又娛樂稅法第6
    條於81年4月6日修正發布其徵收率，改由直轄市及縣（市）
    政府視地方實際情形，提經同級民意機關通過，報請財政部
    核備後實施，台北縣娛樂稅徵收率業於81年6月提請台北縣
    議會第12屆第12次臨時會第3次會議議決通過，並經報請財
    政部核備後，於同年7月1日施行，其後娛樂稅徵收率雖有數
    次修正，迄至92年3月最近一次修正，本案「空中纜車」所
    應適用之娛樂稅稅率即「其他提供娛樂設施供人娛樂者課徵
    百分之10」均未有改變。次按「本辦法所稱之機械遊樂設施
    ，指遊樂業所設置之左列設施。．．．三、吊纜式機械遊樂
    設施：指纜車、觀光纜車及其他以網索（鍊）懸吊運動之設
    施。」內政部制訂之行為時機械遊樂設施管理辦法第2條第3
    款定有明文。(三)本件原審以：交通部74年1月3日交路（七
    三）字第28977號函之會議紀錄雖認烏來空中纜車係屬機械
    遊樂設施，惟其會議研討重點係針對該空中纜車之「安全管
    理」及「經營管理制度」予以釋示，並非提供稅捐稽徵機關
    課稅之依據；財政部88年8月27日台財稅第881939088號函以
    交通部認烏來空中纜車屬機械遊樂設施，而引為課徵娛樂稅
    之依據，未顧及交通部上開74年函釋係著重於安全管理，其
    理由顯有不足。另依臺灣省觀光事業委員會、臺灣省政府交
    通處、臺灣省稅務局及臺北縣稅捐稽徵處等多次函釋意旨，
    均認被上訴人所經營之空中纜車係屬交通工具，再交通部89
    年4月20日交路八十九字第004038號函及93年9月10日交路字
    第0930052068之1函覆內容，對烏來空中纜車設施定位問題
    ，亦未作成定論，故上訴人認被上訴人所經營之空中纜車純
    係為娛樂之用，尚嫌率斷。再雲仙樂園規劃之初，因地處偏
    遠，開闢道路困難，雲仙樂園雖為觀光區，但烏來空中纜車
    則為進入該園區之交通工具，其經濟價值在於運輸功能而非
    觀光遊憩。從而烏來空中纜車性質上屬交通工具，上訴人認
    烏來空中纜車性質上屬機械遊樂設施而就纜車收入課予娛樂
    稅，自有未洽，因而將原處分及訴願決定撤銷，固非無見。
    (四)查空中纜車本即屬架空索道之運輸設備，惟因本件纜車
    係位於觀光遊樂地區，究應否課與娛樂稅，自應視該纜車有
    無具有娛樂設施性質而定，經查交通部74年1月3日交路（七
    三）字第28977號函之會議紀錄雖認烏來空中纜車係屬機械
    遊樂設施，惟其會議研討重點係針對該空中纜車之「安全管
    理」及「經營管理制度」予以釋示，且觀其會議所述內容亦
    未就何以該纜車具有遊樂性質為之敘明，上訴人依財政部88
    年8月27日台財稅第881939088號函以交通部認烏來空中纜車
    屬機械遊樂設施，而引為課徵娛樂稅之依據，其理由固有不
    足。惟參照系爭空中纜車位於烏來風景特定區內，通往烏來
    雲仙樂園，該樂園設置在烏來鄉南勢溪南、北兩岸山麓，並
    由被上訴人架設空中纜車起點在北岸、終點在南岸樂園內，
    南北麓地理位置雖在南勢溪兩岸，然遊客搭乘纜車時已將兩
    山麓連為一體，遊客所購「空中纜車暨樂園入場券」，該票
    券價即內含「入園費」及「清潔維護費」，此有原處分卷內
    所附被上訴人入園票券全票220元（內含清潔維護費80元）
    之入場券可稽；被上訴人對遊客進入雲仙樂園既未另外收取
    門票，亦未單獨出售搭乘空中纜車之車票，足認消費者購買
    入場券搭乘空中纜車之時，已進入被上訴人之娛樂服務範圍
    內。再依原處分卷所附系爭烏來空中纜車及雲仙樂園電腦網
    頁、廣告宣傳，專門介紹系爭空中纜車及從多張從不同角度
    所攝之空中纜車和其背景觀之，可見系爭空中纜車亦具有娛
    樂機能，為被上訴人招攬遊客之重要賣點，與雲仙樂園所提
    供之娛樂設施，具有不可分性。又烏來空中纜車雖係雲仙樂
    園對外聯絡唯一較為便利之工具，除此之外無橋樑、公路可
    跨越南勢溪進入，惟雲仙樂園外均為森林、峻嶺，並不能轉
    赴他地，足見空中纜車主要功能並非供一般人通行之用；且
    園內除乙戶工作人員（戶長及其配偶均為被上訴人之員工）
    在此設籍外，並無其他住戶，遊客購券之目的為進入園區遊
    樂，乘坐空中纜車除具有交通運輸功能外更具有觀光娛樂之
    性質。再者，上訴人所補徵之娛樂稅係根據被上訴人所販售
    之票券計算而得，對於被上訴人自陳不需購票即可進入園區
    之特殊性質工作人員如林班、台電、電信、電訊工程人員、
    學術研究人員等，或予以免費優待之園內飯店住宿者，並無
    需核課娛樂稅。足見上訴人僅係對搭乘空中纜車前往園區享
    受娛樂設施者課徵娛樂稅，並未對該空中纜車作為交通工具
    使用部分課徵娛樂稅。上訴人主張系爭空中纜車為被上訴人
    經營雲仙樂園所一併提供之娛樂機能，與園內遊樂設施具有
    不可分性等語，尚非無據，原判決對上開重要事證漏未審酌
    ，遽認系爭空中纜車屬交通工具，不應課徵娛樂稅云云，容
    有未洽。(五)綜上所述，上訴意旨指摘原判決適用法規不當
    及理由不備，尚非無據，且影響裁判之結果，上訴人聲明將
    之廢棄，為有理由，爰將原判決廢棄，發回原審法院更為審
    理。
據上論結，本件上訴為有理由，依行政訴訟法第256條第1項、第
260條第1項，判決如主文。
中　　華　　民　　國　　96　　年　　1　　 月　　11　　日
                  第三庭審判長法  官　黃　合　文
                              法  官  梁　松　雄
                              法  官　吳　明　鴻
                              法  官　鄭　小　康
                              法  官　帥　嘉　寶
以  上  正  本  證  明  與  原  本  無  異
中　　華　　民　　國　　96　　年　　1　　 月　　11　　日
　　　　　　　　　　　　　　　書記官　郭　育　玎
